台灣台中地方法院刑事判決　　　　　　　　　　　　九十一年度訴字第一一六七號
　　公　訴　人　臺灣台中地方法院檢察署檢察官
　　被　　　告　甲○○
　　指定辯護人　本院公設辯護人丁○○
右列被告因強盜案件，經檢察官提起公訴（九十一年度偵緝字第二三六號），本院判
決如左：
    主  文
甲○○共同意圖為自己不法之所有，以脅迫至使不能抗拒，而取他人之物，處有期徒
刑參年。
    事  實
一、甲○○與丙○○（已由本院以九十年度訴字第一六二九號判決，現上訴中）共同
    基於意圖為自己不法所有之犯意聯絡及行為分擔，於民國（下同）八十九年十月
    三日下午四時許，由丙○○騎乘車牌號碼ＶＯＧ－四八九號機車後載甲○○，在
    台中市○○區○○路上之郵局前，將機車騎停在乙○○所騎乘之車牌號碼ＫＺＣ
    －八二二號機車前，將乙○○強行攔下，並以友人遭乙○○打傷為由，要求乙○○與其等共同前往友人處對質後，由甲○○騎乘乙○○之機車後載乙○○，而丙○○則一人騎乘機車跟隨在後（起訴書誤載為「甲○○旋騎上乙○○之機車，叫
    朱某上丙○○機車」），嗣騎乘至台中市○○路一八七號前，甲○○停下機車，
    並要乙○○下車後，即向乙○○索款，乙○○表示身上沒有錢，甲○○即動手搜
    查乙○○之口袋，乙○○正欲抗拒之時，甲○○明知丙○○並無攜帶刀械，惟為
    使乙○○就範，乃朝停靠在一旁把風而相距約三公尺遠之丙○○喊叫，要丙○○
    將刀子拿出來，藉此施用脅迫行為，使乙○○心生畏懼致使不能抗拒，而任由甲○○由其口袋中拿出皮夾，並抽取皮夾內之現金新台幣（下同）一千二百元，復
    強取走乙○○口袋內台灣大哥大門號ＡＣＥＲ廠牌之行動電話一支，俟甲○○見
    乙○○頸部尚戴有項鍊一條，而一把抓下時，乙○○因該項鍊為其姊所送之生日
    禮物，不甘被搶走，隨即出手搶回，而與甲○○發生拉扯，拉扯中致乙○○手、
    腳受有輕微擦傷（傷害部分未據告訴），乙○○搶回該條項鍊後，即邊跑邊叫救
    命，甲○○與丙○○見狀，恐驚動附近民眾，乃分別逃竄，丙○○再騎乘機車與
    甲○○會合後，後載甲○○一同逃逸；甲○○為免被人識出，即至朋友住處將所
    穿著之衣、褲換下，並將所搶得之行動電話分予丙○○而放置於丙○○所有機車
    之置物箱內，旋即離開丙○○之住處；嗣經乙○○報警，於當日晚上十時許，在
    台中縣太平市東村一五０號六樓之九查獲丙○○，並扣得該搶得之行動電話一支
    （業據乙○○領回）及甲○○作案時所穿著之衣、褲。
二、案經台中市警察局第五分局報告臺灣臺中地方法院檢察署檢察官偵查起訴。
    理  由
一、訊據被告甲○○坦承於右揭時、地涉有前揭強盜犯行，被告供稱：「於民國八十
    九年十月三日十六時許，由丙○○駕駛車號ＶＯＧ─四八九號重機車後載我，在
    台中市○○區○○路郵局前，原來都是丙○○騎的，強行以機車攔下ＫＺＣ─八
    二二號機車之乙○○，以朋友遭乙○○打傷為由，叫乙○○下車，我騎上乙○○
    之機車，叫乙○○坐在我騎他的機車後面，載至台中市○○路一八七號前，我叫
    乙○○下車，開口向其要錢，乙○○表示沒錢，我沒有動手去搜乙○○的口袋，
    我即朝在旁把風之丙○○吆喝其把刀子拿出來，至乙○○心理害怕，是乙○○自
    己拿皮包內之一仟二百元交給我，我收受後，並看見乙○○頸部上有壹條金項鍊
    ，我命令他把金項鍊拿給我，他不從，就喊救命，當時附近居民有拿鏟子出來，
    並拿走乙○○口袋內之行動電話一支，我沒有動手拿乙○○頸部項鍊，是我叫他
    拿出來的，乙○○當時有用手來抓我，附近的居民來時，我就跑了，我跑進田邊
    ，就跌倒，衣服都濕了，就到丙○○家中去換衣服，把換下的髒衣服放置在丙○○機車的置物箱內」等語。證人即參與作案之丙○○到庭結證稱：「有一部分不
    實在。他朋友有拿安眠藥給他吃，他當時大概不知道自己作何事？我都是照他的
    意思來做。是他先發現乙○○騎機車在前面，他就先叫朱彥于去車，甲○○沒有
    動手去搜朱的口袋，二人即騎一部機自陳平路，我及尾隨在後面，他與乙○○在
    講話，我看到乙○○被甲○○追著跑，我看到朱彥于有拿錢及證件出來，當時我
    腳受傷，沒有辦法動，我在巷口有聽到他對我喊說把刀子拿出來，乙○○聽到這
    一句話後，才把皮包拿出來，將錢拿給甲○○，他們在說什麼我不知道，後來乙○○有喊救命，二人在那裡扭打，接著甲○○逃跑，在他朋友家中換衣服，換下
    來的衣服放在我機車的置物箱內，我有叫朱彥于抄下我機車的號碼，那部機車是
    我弟弟的，後來警察在台中縣太平市東村一五○號六樓之九查獲甲○○的衣服與
    手機。換得衣服是朋友的」等語。本件被告既事前與丙○○同謀，且依計劃騎乘
    機車將被害人攔下，已如前述，復於甲○○行搶之過程中，丙○○同在一旁把風
    ，並壯聲勢，其雖未真正參與強盜犯行之構成要件行為，然既有以自己共同犯罪
    之意思，事先同謀，並參與實施犯罪構成要件以外之行為（把風），依前揭解釋
    文意旨，被告甲○○與丙○○同均為共同正犯無訛；次查被害人遭甲○○搶走之
    行動電話一支係在被告當日所騎乘之機車置物箱內為警查獲，雖被告辯稱係甲○○寄放云云，然本件犯行倘確係甲○○出於個人意思強搶被害人而與被告無犯意
    聯絡，則甲○○必將所得贓物，全數據為己有，應不至留下該支具有財產價值之
    行動電話予被告，顯然被告持有該行動電話係事後分贓之所得，此亦據甲○○供
    承搶得之行動電話壹支交給被告等語屬實，是益徵被告丙○○同確有參與本件犯
    行之謀議及實施。再按強盜（搶劫）罪所施用之強暴脅迫，祇須足以壓抑被害人
    之抗拒，使其喪失意思自由為已足，縱令被害人實際無抗拒行為，仍於強盜罪之
    成立不生影響。（最高法院七十二年度台上字第四０一九號判決意旨可資參照）
    。被害人乙○○於甲○○向伊索款不遂而動手搜查時，本欲抗拒，惟因甲○○朝
    被告丙○○處喊稱將刀子拿出來等語後，即因受此脅迫而心生畏懼，至使不能抗
    拒而任由甲○○強取財物，雖事後乙○○有出手抗拒甲○○強取其金項鍊，然依
    前開判例意旨所示，被告與甲○○前揭盜匪犯行仍屬成立。上開犯行，業經被害
    人於警訊、檢察官偵訊時供述明確，雖經本院屢次傳喚，均未能到庭，本院認已
    無再為傳喚之必要，此外，復有被害人所出具之贓物保管收據一紙附卷足稽，本
    件事證明確，被告犯行洵堪認定。
二、按懲治盜匪條例，係經立法程序於四十六年六月五日修正公布施行，將原第八條
    及第十條之規定予以刪除，原第九條改為第八條，第十一條改為第九條，經考上
    開刪除原第十條「施行期間定為一年，必要時得以命令延長」有關限時法規定之
    立法本意，係為期遏止盜風，改善治安，認本條例第一條至第七條及原第九條均
    仍有施行之必要，因將本條例由限時法改為經久施行之常態性刑事特別法，並重
    新調整條次，形式上雖稱修正，實質上已具重新全部立法之性質，故懲治盜匪條
    例修正前，雖有數次命令延長已逾期，仍非可認為已經失效（最高法院八十九年
    度台上字第八四０號判決意旨參照）。查被告於上開時間所為之上開基本強盜行
    為，懲治盜匪條例第五條第一項第一款及刑法第三百二十八條第一項均有相同之
    規定，是被告係以一行為，侵害一法益，觸犯數罪名，為法條競合（即假性競合
    ），依禁止雙重評價之原則，僅能論以一罪。然同一行為，既於立法上另有規定
    ，且加重其法定刑，是其刑事政策上之考量乃在於取代普通刑法上相同行為之立
    法。是以本件被告所為上開行為，按諸前開說明，比較上開懲治盜匪條例第五條
    第一項第一款與刑法第三百二十八條第一項之法定刑，以懲治盜匪條例第五條第
    一項第一款為重，依特別法優先普通法適用之原則，應論被告上開強盜行為係犯
    懲治盜匪條例第五條第一項第一款之罪，公訴人認被告所為係犯刑法第三百二十
    八條第一項之罪，尚有未當，起訴法條，應予變更。次按懲治盜匪條例已於九十
    一年一月三十日經總統公布廢止，並同時公布修正刑法第三百二十八條，九十年
    二月一日生效。被告上揭強盜犯行，原先犯廢止前懲治盜匪條例第五條第一項第
    一款之罪，該條項規定：「意圖為自己或第三人不法所有，以強暴、脅迫、藥劑
    、催眠術或他法致使不能抗拒，而取他人之物或使其交付者，處無期徒刑或七年
    以上有期徒刑」，而修正後之刑法第三百二十八條第一項則規定：「意圖為自己
    或第三人不法之所有，以強暴、脅迫、藥劑、催眠術或他法，至使不能抗拒，而
    取他人之物或使其交付者，為強盜罪，處五年以上有期徒刑。」，比較新舊法之
    規定，以修正後之刑法第三百二十八條第一項規定較有利於被告，依刑法第二條
    第一項前段之規定，自應適用修正後之刑法（參最高法院刑事庭會議決議），合
    先敘明。又被告甲○○與丙○○二人間，有犯意之聯絡，行為之分擔，均為共同
    正犯。查被告因一時失慮，致罹重典，且被告因一時利令智昏，下手行強，復未
    對被害人有任何重大之施暴行為，又被告甲○○所搶得之財物亦僅現金一千二百
    元及行動電話一支，侵害法益之程度尚輕，故本件被告右揭所為，雖於法難容，
    惟因其右揭所為之情節，相較於其上揭所犯罪名之法定最低本刑，顯屬情輕而法
    重，犯罪情狀亦尚堪憫恕，爰依刑法第五十九條規定，酌量減輕其刑。爰審酌被
    告犯罪之動機、目的，所為之手段對於被害人之生命身體威脅尚非嚴重，所行搶
    之財物價值及金錢數額非高，及犯罪後坦承犯行等一切情狀，量處如主文所示之
    刑。又扣案之被告甲○○作案時所穿著之衣、褲，雖係甲○○所有，且係犯罪時
    所穿著之服飾，然非供犯罪所用或因犯罪所得之物，亦非違禁物，爰不併予宣告
    沒收，附此敘明。
據上論斷，應依刑事訴訟法第二百九十九條第一項前段、第三百條，刑法第二條第一
項前段、第二十八條、修正後第三百二十八條第一項、第五十九條，判決如主文。
中      華      民      國    九十一    年      六      月     十四     日
                                    臺灣臺中地方法院刑事第三庭
                                        法  官  黃  松  竹
右正本證明與原本無異。
如不服本判決，應於判決送達後十日內向本院提出上訴狀，上訴於臺灣高等法院臺中
分院( 須附繕本 )。
                                        書記官
中      華      民      國    九十一    年      六      月     十四     日
附錄本案所犯法條全文
新修正刑法第三百二十八條第一項：
意圖為自己或第三人不法之所有，以強暴、脅迫、藥劑、催眠術或他法，至使不能抗
拒，而取他人之物或使其交付者，為強盜罪，處五年以上有期徒刑。
